【裁判字號】    97,訴,1044
【裁判日期】    980202
【裁判案由】    違反毒品危害防制條例
【裁判全文】
臺灣屏東地方法院刑事判決              97年度訴字第1044號
                                      97年度訴字第1181號
公  訴  人  臺灣屏東地方法院檢察署檢察官
被      告  甲○○
上列被告因違反毒品危害防制條例案件，經檢察官提起公訴（97
年度毒偵字第1285號）及追加起訴（97年度毒偵字第1443號），
被告於準備程序就被訴事實為有罪之陳述，本院合議庭裁定由受
命法官獨任逕行簡式審判程序，並予判決如下：
    主  文
甲○○施用第一級毒品，累犯，處有期徒刑玖月，扣案殘留第一
級毒品海洛因之注射針筒壹支，沒收銷燬之；又施用第二級毒品
，累犯，處有期徒刑陸月；又施用第一級毒品，累犯，處有期徒
刑玖月，扣案之第一級毒品海洛因捌包（驗於淨重零點公克
，空包裝總重壹點陸陸公克）及其外包裝袋捌只均沒收銷燬之，
扣案未使用過之注射針筒壹支，沒收。應執行有期徒刑壹年拾月
，扣案殘留有第一級毒品海洛因之注射針筒壹支、第一級毒品海
洛因捌包（驗於淨重零點公克，空包裝總重壹點陸陸公克）
及其外包裝袋捌只均沒收銷燬之，扣案未使用過之注射針筒壹支
沒收。
    事  實
一、甲○○前於民國87年間因施用毒品案件，經本院以87年度毒
    聲字第1003號院裁定送觀察、勒戒後，認有繼續施用毒品之
    傾向，再經本院以87年度毒聲字第1121號裁定送戒治處所施
    以強制戒治，於89年8 月18日執行完畢，並由屏東地方法院
    檢察署檢察官於89年9 月25日以89年度戒毒偵字第393 號為
    不起訴處分確定；又於91年間，因施用毒品案件，經屏東地
    方法院檢察署檢察官起訴並聲請強制戒治，強制戒治部分，
    於92年7 月16日戒治期滿執行完畢，起訴部分經本院以91年
    度易字第663 號判處有期徒刑6 月確定，並於93年6 月6 日
    執行完畢；復於93年間因施用毒品案件，經本院93年度訴字
    地455 號判決判處有期徒刑8 月，而於94年7 月24日縮刑期
    滿執行完畢；再於95年間因施用毒品案件，經本院以95年度
    訴字第124 號判處有期徒刑1 年2 月，嗣經本院以96年度聲
    減字第140 號裁定減刑並定應執行刑為有期徒刑7 月，於96
    年7 月16日縮刑期滿執行完畢。
二、詎甲○○其仍不知戒絕悔改，明知海洛因、甲基安非他命業
    經行政院公告列為毒品危害防制條例第2 條第2 項第1 款、
    第2 款之第一級、第二級毒品，不得施用、持有，復基於施
    用第一級毒品、第二級毒品之個別犯意，為下列之犯行：(一)
    於97年6 月22日21時30分許，在其位於屏東縣高樹鄉○○路
    114 號住處內，以將海洛因摻水置入針筒內注射於手臂靜脈
    之方式，施用第一級毒品海洛因1 次；(二)另於97年6 月23日
    16時25分許為警採尿往前回溯5 日內某時，在其上開住處，
    以將甲基安非他命置放於錫箔紙上，再以打火機燒烤並吸取
    其煙氣之方式，施用第二級毒品甲基安非他命1 次。嗣於97
    年6 月23日5 時許，在屏東縣高樹鄉○○路114 號前，因另
    涉竊盜案為警查獲，並扣得已使用過之注射針筒1 支，經其
    同意採尿送驗後，結果俱呈嗎啡陽性反應與甲基安非他命陽
    性反應，始查獲上情；(三)復於97年7 月10日17時30分許，在
    其位於屏東縣高樹鄉○○路114 號住處內，以將海洛因摻水
    置入針筒內注射於手臂靜脈之方式，施用海洛因1 次。嗣於
    同日18時5 分許，在其上開住處，為警持搜索票扣得海洛因
    8 包與尚未使用過注射針筒1 支，且經徵其同意採集尿液送
    請鑑驗後，結果呈嗎啡陽性反應
二、案經屏東縣政府警察局里港分局報告屏東地方法院檢察署檢
    察官偵查起訴。
    理  由
一、本案被告甲○○所犯違反毒品危害防制條例罪，並非法定刑
    為死刑、無期徒刑或最輕本刑3 年以上有期徒刑之罪，亦非
    高等法院管轄第一審之案件，而被告於本院準備程序中就被
    訴事實為有罪之陳述，本院合議庭乃裁定由受命法官獨任進
    行簡式審判程序。又簡式審判程序之證據調查，依刑事訴訟
    法第273 條之2 規定，不受同法第159 條第1 項審判外陳述
    排除之限制，再被告對於卷內之各項證據，亦不爭執證據能
    力，故卷內所列之各項證據，自得作為證據，先予敘明。
二、上開犯罪事實二、(一)(二)部分，業據被告甲○○於本院審理中
    供承不諱，復有同意搜索書、搜索扣押筆錄、扣押物品目錄
    表（參里警分偵字第0970008031卷【下稱A 卷】第6 至10頁
    ）及扣案之注射針筒1 支在案可資憑佐；而被告於97年7 月
    31日為警查獲後所排放之尿液經採樣送驗，以酵素免疫分析
    法檢驗及氣相層析質譜儀法確認檢驗結果，於嗎啡及甲基安
    非他命均呈陽性反應，有屏東縣政府警察局里港分局偵辦毒
    品條例案尿液受檢人真實姓名對照表及臺灣檢驗科技股份有
    限公司97年8 月19日出具報告編號KＺ000000000000號之濫用
    藥物尿液檢驗報告各1 份附卷足稽（參A 卷第11頁、97年度
    毒偵字第1285號卷第11頁），又扣案之注射針筒1 支，經警
    依毒品簡易快速篩檢試劑初步檢驗，結果呈第一級毒品海洛
    因陽性反應，有試劑使用說明書及相片附卷可稽（參A 卷第
    13至14頁），堪認被告前揭不利於己之自白與客觀事實相符
    。至上開犯罪事實二、(三)部分，亦據被告於本院審理中供承
    不諱，復有搜索扣押筆錄、扣押物品目錄表（參里警偵字第
    09 0008774卷【下稱B 卷】）及扣案之第一級毒品海洛因8
    包、注射針筒1 支、現場照片2 張在卷可證；而被告於97年
    7 月10日為警查獲後所排放之尿液經採樣送驗，以酵素免疫
    分析法檢驗及氣相層析質譜儀法確認檢驗結果，於嗎啡呈陽
    性反應，此有尿液初步檢驗報告單、屏東縣政府警察局里港
    分局偵辦毒品條例案尿液受檢人真實姓名對照表及臺灣檢驗
    科技股份有限公司97年7 月24日出具報告編號KＺ0000000000
    00號之濫用藥物尿液檢驗報告、毒品初步檢驗報告單、勘查
    採證同意書各1 份附卷足稽（參B 卷第15至17 頁 、第22頁
    、97毒偵字第1433卷第23頁），又扣案白色粉末8 包，經鑑
    驗後確實含有海洛因成分（驗餘淨重0.033 公克，空包裝總
    重1. 66 公克）此有法務部調查局濫用藥物實驗室97年8 月
    18日調科壹字第09723033650 號鑑定書附卷可參（見本院卷
    第23頁），足認被告前揭自白與客觀事實相符。
三、按92年7 月9 日新修正之毒品危害防制條例刪除2 犯及3 犯
    之規定，一改修法前繁雜之處遇程序，僅將施用毒品者簡化
    區分為初犯、再犯，並認施用毒品者係屬病患性犯人，以觀
    察、勒戒戒除其身癮，並以強制戒治去除其心癮。經觀察、
    勒戒或強制戒治執行完畢釋放後，若係5 年後再犯該條例第
    10條施用毒品罪者，與同條例第20條第1 項、第2 項關於「
    初犯」之處理方式相同，檢察官應先聲請法院裁定令被告入
    勒戒處所觀察、勒戒，並視有無繼續施用毒品傾向，決定應
    予釋放、為不起訴之處分，或應聲請法院裁定令入勒戒處所
    強制戒治；若係5 年內「再犯」同條例第10條施用毒品罪者
    ，依同條例第23條第2 項規定，檢察官則應依法追訴。觀諸
    該條例第20條第3 項之修正理由：「觀察、勒戒或強制戒治
    五年後再犯者，顯見前所實施之觀察、勒戒或強制戒治已足
    以遮斷其施用毒品之癮，為期自新及協助其戒除毒癮，對此
    5 年後再犯者，爰明定仍適用初犯之規定，先經觀察、勒戒
    、強制戒治之程序。」及同條例第23條第2 項之修正理由：
    「為配合簡化施用毒品犯之刑事處遇程序，並鑑於經觀察、
    勒戒或強制戒治執行完畢釋放後5 年內再犯者，其再犯率甚
    高，原據以實施之觀察、勒戒及強制戒治既已無法收其實效
    ，自應施以刑事處遇。」，顯然如施用毒品者係前經觀察、
    勒戒或強制戒治等治療程序執行完畢5 年後，始再施用毒品
    之「初犯」，因前所執行之觀察、勒戒或強制戒治已足收戒
    除毒癮之效，自應重新執行觀察、勒戒或強制戒治等治療程
    序，並於治療程序執行完畢後，由檢察官為不起訴處分，毋
    庸對之追訴處罰；反之，在「再犯」之情形，因其先前所為
    治療程序顯未能收戒斷毒癮之效，且考量施用毒品者之再犯
    率偏高，乃簡化其刑事處遇程序，而逕予追訴處罰，不再施
    以治療程序。參酌上開立法理由，修正毒品危害防制條例就
    施用毒品者，祇於「初犯」及「5 年後再犯」二種情形，有
    其追訴條件之限制，即須於初犯經觀察、勒戒或強制戒治釋
    放後，5 年內均無施用毒品之行為，始能認其前所實施之觀
    察、勒戒或強制戒治已足遮斷毒癮，而得於5 年後再犯時，
    再予適用初犯之規定，重行觀察、勒戒等程序。倘5 年內已
    經再犯，被依法追訴處罰，縱其第3 次（或第3 次以上）施
    用毒品之時間在初犯釋放5 年以後，即與「5 年後再犯」之
    情形有別，且因已於「5 年內再犯」，顯見其再犯率甚高，
    原實施觀察、勒戒或強制戒治，已無法收其實效，而無5 年
    戒斷期之存在，自無再經觀察、勒戒及強制戒治之必要，應
    由檢察官逕行起訴，始符新法修正之本旨。查本件被告甲○
    ○於87年間因施用毒品案件，經本院以87年度毒聲字第1003
    號院裁定送觀察、勒戒後，認有繼續施用毒品之傾向，再經
    本院以87年度毒聲字第1121號裁定送戒治處所施以強制戒治
    ，於89年8 月18日執行完畢，並由屏東地方法院檢察署檢察
    官於89年9 月25日以89年度戒毒偵字第393 號為不起訴處分
    確定；其於上開強制戒治執行完畢5 年內，又於91年間，因
    施用毒品案件，經本院以91年度易字第663 號判處有期徒刑
    6 月確定，並於93年6 月6 日執行完畢；復於93年間因施用
    毒品案件，經本院93年度訴字地455 號判決判處有期徒刑8
    月，而於94年7 月24日縮刑期滿執行完畢；再於95年間因施
    用毒品案件，經本院以95年度訴字第124 號判處有期徒刑1
    年2 月，嗣經本院以96年度聲減字第140 號裁定減刑並定應
    執行刑為有期徒刑7 月，於96年7 月16日縮刑期滿執行完畢
    ，此有臺灣高等法院被告前案紀錄表附卷可考，被告於上開
    強制戒治執行完畢後，既曾於5 年內再犯毒品危害防制條例
    第10條之罪，並業經判刑確定，本次被告復行觸犯毒品危害
    防制條例第10條之罪，自非屬毒品危害防制條例第20條第3
    項所定「5 年後再犯」之情形，而應依法追訴處罰。綜此，
    本件事證已臻明確，被告施用毒品海洛因及甲基安非他命之
    犯行，均洵堪認定。
三、按海洛因及甲基安非他命分屬毒品危害防制條例第2 條第2
    項第1 款、第2 款規定之第一級及第二級毒品，均不得持有
    及施用，被告張安慶就犯罪事實二、(一)(三)部分所為，均係犯
    同條例第10條第1 項之施用第一級毒品罪，就犯罪事實二、
    (二)部分所為，均係犯同條例第10條第2 項之施用第二級毒品
    罪。被告各次施用海洛因、甲基安非他命前後持有第一級、
    第二級毒品之低度行為，分別為其施用之高度行為所吸收，
    均不另論罪。被告所犯上開三罪，犯意各別，罪名互殊，應
    予分論併罰。另被告有如前揭犯罪事實欄所述之經有期徒刑
    宣告及執行完畢之情形，有前開臺灣高等法院被告前案紀錄
    表附卷可稽，其於有期徒刑執行完畢後5 年以內，故意再犯
    本件均為有期徒刑以上之罪，皆構成累犯，均應依刑法第47
    條第1 項規定加重其刑。爰審酌被告前已因施用毒品犯行經
    強制戒治，竟仍故態復萌，復行施用毒品不輟，無視於毒品
    對於自身健康之戕害及國家對於杜絕毒品犯罪之禁令；惟衡
    酌施用毒品係屬自戕行為，被告犯罪手段尚屬平和，亦未因
    此而危害他人，所生損害尚非鉅大，而被告犯後於本院審理
    時坦承犯行，尚見悔意之犯罪後態度，暨施用毒品者均有相
    當程度之成癮性及心理依賴，其犯罪心態與一般刑事犯罪之
    本質並不相同，應側重適當之醫學治療及心理矯治為宜等一
    切情狀，量處如主文所示之刑。
四、犯罪事實二(一)部分，扣案使用過之注射針筒1 支，有毒品海
    洛因成分殘留，已如上述，而上開注射針筒與毒品海洛因無
    從析離，應依毒品危害防制條例第18條第1 項前段之規定，
    沒收銷燬之。至犯罪事實二(三)部分，被告為警查獲所扣得之
    白色粉末8 包（驗餘淨重0.33公克，空包裝總重1.66公克）
    ，經鑑驗後含有毒品海洛因成分，業說明如前述，又其外包
    裝亦有第一級毒品海洛因殘留無從析離，均應同依毒品危害
    防制條例第18條第1 項前段之規定，併予宣告沒收銷燬之。
    又該次扣得未使用過之注射針筒1 支，雖無毒品反應，此有
    初步檢驗報告、試劑使用說明書及相片附卷可稽（參本院卷
    第33頁至34頁），惟係被告所有，供被告預備注射毒品用，
    業具被告於本院審理時供承明確（參本院卷第58頁），爰依
    刑法第38條第3 項、第1 項第2 款之規定宣告沒收之。
據上論斷，應依刑事訴訟法第273 條之1 第1 項、第299 條第1
項前段，毒品危害防制條例第10條第1 項、第2 項、第18條第1
項前段，刑法第11條、第47條第1 項、第51條第5 款、第38條第
1 項第2 款，判決如主文。
本案經檢察官劉文賓到庭執行職務
中    華    民    國    98    年    2     月    2     日
                  刑事第三庭    法  官  陳怡先
以上正本證明與原本無異。
如不服本判決應於收受判決後10日內向本院提出上訴書狀，並應
敘述具體理由；其未敘述上訴理由者，應於上訴期間屆滿後20日
內向本院補提理由書（均須按他造當事人之人數附繕本）「切勿
逕送上級法院」。
                                書記官  鍾小屏
中    華    民    國    98    年    2     月    2     日
附錄本案論罪科刑法條：
毒品危害防制條例第10條
施用第一級毒品者，處 6 月以上 5 年以下有期徒刑。
施用第二級毒品者，處 3 年以下有期徒刑。


司法院資訊處製作；財團法人民間司法改革基金會備份。
